【裁判字號】    98,交聲,627
【裁判日期】    980929
【裁判案由】    違反道路交通管理處罰條例聲明異議
【裁判全文】
臺灣新竹地方法院交通事件裁定         98年度交聲字第627號
    原處分機關  交通部公路總局新竹區監理所新竹市監理站
    異  議  人
    即受處分人  甲○○
上列異議人即受處分人因違反道路交通管理處罰條例案件，對於
交通部公路總局新竹區監理所新竹市監理站民國98年8 月18日竹
監新四字第裁51-E00000000號違反道路交通管理事件裁決處分聲
明異議，本院裁定如下：
    主  文
原處分關於罰鍰新臺幣伍萬元部分撤銷。
上開撤銷部分，甲○○不罰。
其餘異議駁回。
    理  由
一、(1)按汽車駕駛人，駕駛汽車經測試檢定酒精濃度超過規定標
    準，經依道路交通管理處罰條例第35條第1 項規定吊扣駕駛
    執照，並於吊扣期間再有駕駛汽車經測試檢定酒精濃度超過
    規定標準情形者，處新臺幣60,000元罰鍰，並當場移置保管
    該汽車及吊銷其駕駛執照，道路交通管理處罰條例第35條第
    1 項、第3 項定有明文。(2)次按汽車駕駛人，曾依第35條第
    3 項前段規定吊銷駕駛執照者，3 年內不得考領駕駛執照，
    道路交通管理處罰條例第67條第2 項亦定有明文。
二、原處分意旨略以：本件異議人即受處分人甲○○於民國98年
    1月4日凌晨0時10分許，駕駛車號8965-HL號自用小客車，行
    經新竹市○○路○段415 號前，因有「酒後駕車（0.56MG/L
    ）」之違規行為，經新竹市警察局第一分局西門派出所警員
    填製竹市警交字第E00000000 號舉發違反道路交通管理事件
    通知單（下稱舉發通知單），舉發異議人違反道路交通管理
    處罰條例第35條第1 項第1 款規定。嗣經原處分機關認異議
    人有「駕駛執照吊扣期間駕駛汽車，且酒精濃度超過規定標
    準」之違規行為，乃於98年8 月18日以竹監新四字第裁51-E
    000 00000 號裁決書（下稱裁決書），改依道路交通管理處
    罰條例第35條第3 項、第67條第2 項規定，裁處罰鍰新臺幣
    （下同）60,000元，並吊銷駕駛執照，3 年內禁考（原裁決
    書漏載第67條第2 項）。
三、聲明異議意旨略以：異議人於98年1 月4 日凌晨0 時10分，
    在新竹市○○路○ 段酒駕違規，經台灣新竹地方法院檢察署
    檢察官為緩起訴處分（98年度速偵字第42號），並向財團法
    人犯罪被害人保護協會臺灣新竹分會支付50,000元，異議人
    已為支付緩起訴處分金並就酒駕一事深感懊悔，爰依法聲明
    異議等語。
四、經查：
（一）按道路交通管理處罰條例所規定之罰則本質上係屬行政罰
      ，此由該條例中就交通違規行為所定法律效果包括罰鍰、
      記點、吊扣證照等行政罰觀之甚明（參照行政罰法第1 條
      、第2 條將罰鍰、吊扣證照及講習等處分均定為行政罰）
      ，是違反道路交通管理處罰條例之裁罰事件，自有行政罰
      法之適用。
（二）次按94年2月5日公布，95年2月5日施行之行政罰法第26條
      規定：「一行為同時觸犯刑事法律及違反行政法上義務規
      定者，依刑事法律處罰之。但其行為應處以其他種類行政
      罰或得沒入之物而未經法院宣告沒收者，亦得裁處之。前
      項行為如經不起訴處分或為無罪、免訴、不受理、不付審
      理之裁判確定者，得依違反行政法上義務規定裁處之」，
      其所揭示之所謂「一事不二罰」原則，探究其立法目的，
      無非以一行為同時觸犯刑事法律及違反行政法上義務規定
      時，由於刑罰與行政罰同屬不法行為之制裁，而刑罰之懲
      罰作用較強，依刑事法律處罰即足資警惕，實無一事二罰
      再處行政罰之必要，但罰鍰以外之沒入或其他種類行政罰
      ，因兼具維護公共秩序之作用，為達行政目的，行政機關
      仍得併予裁處。又此所稱「其他種類行政罰」，係指違反
      行政法上之義務應受「裁罰性」之「不利處分」而言，依
      行政罰法第2 條規定，應包括限制或禁止行為之吊扣證照
      處分及警告性之講習處分在內。至於刑事訴訟法第253 條
      之1 所指之緩起訴處分，係介於起訴與微罪職權不起訴間
      之緩衝設計，而在內容及要件上與依刑事訴訟法第252 條
      所為之不起訴處分均有所不同，又檢察官對被告為緩起訴
      處分時，依刑事訴訟法第253 條之2 第1 項規定對被告所
      為之指示及課予之負擔，雖非刑罰，但對被告迭有敦促反
      省、財產減少及自由受限之影響，性質上可謂刑事處分，
      且緩起訴制度雖以特別預防為優先考量，但在具體個案決
      定上，實亦達到一般預防的作用及報應理念，基於一行為
      不二罰原則，異議人既已就其行為受到刑事處分，自不應
      因同一行為再受到國家的處罰（臺灣高等法院暨所屬法院
      96 年 法律座談會刑事類提案第36號研討結果參照）。依
      該條例第35條第8 項之規定，即須補繳不足最低罰鍰之部
      分，始為適法，且如一方面認為行為人依檢察官緩起訴處
      分命令而為金錢給付，與受刑事處罰無異，依行政罰法第
      26條之規定，監理機關不得再行裁罰；一方面卻又認為該
      等金錢給付不屬於道路交通管理處罰條例第35條第8 項所
      定罰金，無需依該項規定補繳不足最低罰鍰部分之差額，
      理由顯有矛盾，且若緩起訴捐款金額低於最低罰鍰金額，
      亦有失公平（臺灣高等法院暨所屬法院97年法律座談會刑
      事類提案第39號研討結果參照）。
（三）查異議人於裁決書所載時地，酒醉駕駛上開自小客車，經
      警測其呼氣中酒精濃度達每公升0.56毫克，遭舉發有「酒
      後駕車」之違規行為等情，此為異議人所不否認，並有被
      告飲酒後吐氣酒精濃度測定數據紙、汽車駕駛人酒後生理
      協調平衡檢測紀錄表、刑法第185條之3案件測試觀察紀錄
      表各1 紙附卷可稽，堪認為真實。又異議人同一酒醉駕車
      之行為，因同時觸犯刑法第185條之3之公共危險罪，經臺
      灣新竹地方法院檢察署檢察官於98年1月8日以98年度速偵
      字第42號為緩起訴處分，緩起訴期間為1 年，異議人應於
      緩起訴處分確定後6 個月內，立悔過書並向財團法人犯罪
      被害人保護協會臺灣新竹分會繳交緩起訴處分金50,000元
      （已履行）等情，亦有上開緩起訴處分書、財團法人犯罪
      被害人保護協會臺灣新竹分會收據各1 份附卷足憑。是以
      異議人酒後超過規定標準駕駛動力交通工具，而受緩起訴
      處分確定之事實，堪以認定。
（四）又異議人前因酒醉駕車，遭原處分機關裁處吊扣駕駛執照
      1 年，期間自97年8 月15日起至98年8 月14日止等情，有
      原處分機關出具之汽車駕照基本資料在卷可憑。是異議人
      於98年1 月4 日凌晨0 時10分許，為本件酒醉駕車之違規
      行為，確係在前次酒醉駕車而遭吊扣駕照期間所犯，應堪
      認定。從而，原處分機關援引道路交通管理處罰條例第35
      條第1 項、第3 項及同條例第67條第2 項，於法相合。
（五）再查，本件異議人酒後超過規定標準而駕駛動力交通工具
      之行為，同時涉犯道路交通管理處罰條例第35條第1 項、
      第3 項規定及刑法第158 條之3 之公共危險罪，其中刑事
      部分，業經臺灣新竹地檢署檢察官緩起訴處分確定，異議
      人已依檢察官指示之負擔條件支付緩起訴處分金50,000元
      等情，已如前述。核此緩起訴處分附加條件之履行固非刑
      法所定刑罰之種類，但已影響被告之財產權權益，具有實
      質刑罰之效果，實質上應可該當行政罰法第26條第1 項「
      依刑事法律」之刑事處分規定及道路交通管理處罰條例第
      35 條 第8 項規定之「罰金」，是以異議人雖已依檢察官
      緩起訴處分支付50,000元，但仍有不足部分（即10,000元
      ）予以裁罰。至原處分機關依法吊銷異議人駕駛執照，3
      年內禁考部分，核與徒刑之目的不同、種類殊異，乃為達
      維護用路權人生命、身體安全之裁罰性不利處分，依行政
      罰法第26條但書之規定，仍得裁處之。
五、綜上所述，移送機關依道路交通管理處罰條例第35條第3 項
    、第67條第2 項規定，裁處吊銷異議人駕駛執照，3 年內禁
    考之其他種類行政罰部分，於法並無不合，此部分異議人亦
    未為異議，故不在本院審酌範圍。另移送機關裁處異議人罰
    鍰60,000元其中之50,000元行政罰部分，與法有違，異議人
    此部分之異議，為有理由，自應由本院就此部分予以撤銷，
    改諭知異議人不罰；而就罰鍰60,000元中之10,000元，參酌
    道路交通管理處罰條例第35條第8 項之立法精神並兼顧公平
    原則，原處分機關就此部分之裁處，於法並無不合，是異議
    人對此部分聲明異議，為無理由，亦應予駁回。
六、據上論斷，應依道路交通案件處理辦法第19條、第20條前段
    裁定如主文。
中    華    民    國    98    年    9     月    29    日
                  交通法庭法  官    黃美文
以上正本證明與原本無異。
如不服本裁定，應於裁定送達後5日內向本院提出抗告狀。
中    華    民    國    98    年    9     月    30    日
                          書記官    劉亭筠
道路交通管理處罰條例第35條：
汽車駕駛人，駕駛汽車經測試檢定有下列情形之一者，處新臺幣
一萬五千元以上六萬元以下罰鍰，並當場移置保管該汽車及吊扣
其駕駛執照一年；因而肇事致人受傷者，並吊扣其駕駛執照二年
；致人重傷或死亡者，吊銷其駕駛執照，並不得再考領：
一、酒精濃度超過規定標準。
二、吸食毒品、迷幻藥、麻醉藥品及其相類似之管制藥品。
汽車駕駛人駕駛營業大客車有前項應受吊扣情形者，吊銷其駕駛
執照。
汽車駕駛人經依第一項規定吊扣駕駛執照，並於吊扣期間再有第
一項情形者，處新臺幣六萬元罰鍰，並當場移置保管該汽車及吊
銷其駕駛執照；如肇事致人重傷或死亡者，吊銷其駕駛執照，並
不得再考領。
汽車駕駛人拒絕接受第一項測試之檢定者，處新臺幣六萬元罰鍰
，並當場移置保管該汽車及吊銷該駕駛執照；如肇事致人重傷或
死亡者，吊銷該駕駛執照，並不得再考領。
汽車駕駛人肇事拒絕接受或肇事無法實施第一項測試之檢定者，
應由交通勤務警察或依法令執行交通稽查任務人員，將其強制移
由受委託醫療或檢驗機構對其實施血液或其他檢體之採樣及測試
檢定。
汽車所有人，明知汽車駕駛人有第一項各款情形，而不予禁止駕
駛者，依第一項規定之罰鍰處罰，並吊扣該汽車牌照三個月。
汽車駕駛人有第一項、第三項或第四項之情形，同時違反刑事法
律者，經移置保管汽車之領回，不受第八十五條之二第二項，應
同時檢附繳納罰鍰收據之限制。
前項汽車駕駛人，經裁判確定處以罰金低於本條例第九十二條第
三項所訂最低罰鍰基準規定者，應依本條例裁決繳納不足最低罰
鍰之部分。
道路交通管理處罰條例第67條：
汽車駕駛人，曾依第二十七條第二項、第二十九條之二第五項、
第三十五條第一項、第三項後段、第四項後段、第三十七條第二
項、第五十四條、第六十一條第一項第一款、第二款、第六十二
條第四項後段規定吊銷駕駛執照者，終身不得考領駕駛執照。但
有第六十七條之一所定情形者，不在此限。
汽車駕駛人，曾依第二十九條第四項、第三十條第三項、第三十
五條第三項前段、第四項前段、第三十七條第三項、第四十三條
、第六十一條第一項第三款、第四款後段規定吊銷駕駛執照者，
三年內不得考領駕駛執照；汽車駕駛人駕駛營業大客車，曾依第
三十五條第二項規定吊銷駕駛執照者，四年內不得考領駕駛執照
。
汽車駕駛人，曾依本條例其他各條規定吊銷駕駛執照者，一年內
不得考領駕駛執照。
汽車駕駛人，曾依第二項、第三項規定吊銷駕駛執照，不得考領
駕駛執照期間計達六年以上者，終身不得考領駕駛執照。但有第
六十七條之一所定情形者，不在此限。
前四項不得考領駕駛執照規定，於汽車駕駛人係無駕駛執照駕車
者，亦適用之。
汽車駕駛人違反本條例規定，應受吊扣駕駛執照處分，於汽車駕
駛人係無駕駛執照駕車者，在所規定最長吊扣期間內，不得考領
駕駛執照。


司法院資訊處製作；財團法人民間司法改革基金會備份。
